臺灣桃園地方法院民事裁定
110年度消債清字第175號
聲  請  人  
即  債務人  吳任航  
上列當事人因消費者債務清理事件聲請清算，本院裁定如下：
    主  文
聲請駁回。
聲請費用由聲請人負擔。
    理  由
一、按債務人不能清償債務或有不能清償之虞者，得依消費者債
    務清理條例（下稱消債條例）所定更生或清算程序，清理其
    債務；債務人於法院裁定開始更生程序或許可和解或宣告破
    產前，得向法院聲請清算；債務人對於金融機構負債務者，
    在聲請更生或清算前，應向最大債權金融機構請求協商債務
    清償方案，或向其住、居所地之法院或鄉、鎮、市、區調解
    委員會聲請債務清理之調解，消債條例第3條、第80條前段
    、第151條第1項定有明文。又按法院開始清算程序之裁定，
    應載明其年、月、日、時，並即時發生效力；法院裁定開始
    更生或清算程序後，得命司法事務官進行更生或清算程序，
    消債條例第83條第1項、第16條第1項前段亦有明文。
二、聲請意旨略以：聲請人即債務人因積欠債務無法清償，於民
    國109年4月20日向本院聲請消費者債務清理前置調解，後調
    解不成立，又以其每月收入扣除必要支出後已無餘額，且其
    無擔保或無優先權之債務總額已達1,314,792元，顯有不能
    清償債務之情事，爰向本院聲請清算等語。
三、經查：
  ㈠本條例所稱消費者，指5年內未從事營業活動或從事小規模營
    業活動之自然人；前項小規模營業指營業額平均每月20萬元
    以下者，消債條例第2條第1、2項定有明文。依聲請人之金
    融聯合徵信中心債權人清冊、稅務電子閘門財產所得調件明
    細表、被保險人投保資料所示（調解卷第18頁、清算個資卷
    ），聲請人自105年5月1日即投保於國家中山科學研究院，
    堪信聲請人於聲請清算前無從事營業活動。
  ㈡關於前置協商之要件：聲請人以其有不能清償債務情事，向
    本院聲請債務清理前置調解，經本院以109年度司消債調字
    第229號調解事件受理在案，嗣本院司法事務官於109年5月2
    7日開立調解不成立等情，有調解不成立證明書（清算卷第2
    4頁）在卷可稽，業經本院依職權調閱上開卷宗核閱無訛，
    堪認聲請人已踐行前開法條之前置調解程序規定。
  ㈢關於聲請人之債務總額：聲請人雖陳報其無擔保或無優先權
    債務總額為1,314,792元（清算卷第174頁），然依債權人之
    陳報，臺灣土地銀行股份有限公司303,698元（清算卷第80
    頁）；甲○(臺灣)商業銀行股份有限公司156,275元（清算卷
    第96、100頁）；台新國際商業銀行股份有限公司866,071元
    （清算卷第112頁），上開金額合計為1,326,044元，其中仲
    信資融股份有限公司、法務部行政執行署高雄分署尚未陳報
    債權暫不列計，故本院認應暫以1,326,044元為其債務總額
    。
  ㈣關於聲請人之財產及收入：
    ⒈聲請人名下有郵局帳戶65元存款、保單4份（僅富邦保險有
      解約金102,492元），有稅務電子閘門財產所得調件明細
      表、財產及收入狀況說明書、陳報狀在卷可稽（個資卷、
      清算卷第18、127頁），堪信為真實。
    ⒉聲請前兩年（即108年12月至110年11月）之收入，聲請人
      主張其任職於國家中山科學研究院，108年12月為75,932
      元（108年度所得911,179元÷12個月）；109年度所得為94
      3,326元；110年1月至11月為947,770元（110年度所得1,0
      33,931元÷12個月×11個月）；另有領取育兒津貼共計145,
      000元（計算式：99,500元＋45,500元）；家扶基金會津貼
      共計45,900元（計算式：22,950元＋22,950元），上開金
      額總計為2,157,928元（計算式：75,932元＋943,326元＋94
      7,770元＋145,000元＋45,900元），有電子薪資條、財產及
      收入狀況說明書、108至110綜合所得稅結算申報稅額試算
      通知書、稅務電子閘門財產所得調件明細表等件在卷為憑
      （清算卷第38至42、120、194頁、個資卷），堪認聲請人
      於聲請清算前2年期間之收入所得為2,157,928元。
    ⒊聲請人自陳於聲請後迄今，仍任職於國家中山科學研究院
      ，每月應領薪資為70,885元，有電子薪資條在卷可稽（清
      算卷第126頁）。惟依聲請人110年度所得1,033,931元計
      算（清算卷第194頁），其平均每月收入應為86,161元（
      計算式：1,033,931元÷12個月，元以下四捨五入），另聲
      請人每月領取家扶津貼共計5,100元，有陳報狀、110綜合
      所得稅結算申報稅額試算通知書、財團法人台灣兒童暨家
      庭扶助基金會桃園分事務所函文在卷為憑（清算卷第120
      、194、198頁），故本院認應以91,261元（計算式：86,1
      61元＋5,100元）列計其每月收入為適當。
  ㈤關於聲請人之必要支出：
　　⒈按債務人必要生活費用，以最近一年衛生福利部或直轄市
      政府所公告當地區每人每月最低生活費1.2倍定之；受扶
      養者之必要生活費用，準用第一項規定計算基準數額，並
      依債務人依法應負擔扶養義務之比例認定之；前二項情形
      ，債務人釋明更生期間無須負擔必要生活費用一部或全部
      者，於該範圍內，不受最低數額限制；債務人證明確有必
      要支出者，不受最高數額及應負擔比例之限制，消債條例
      第64條之2定有明文。次按，債務人聲請更生或清算時所
      提財產及收入狀況說明書，其表明每月必要支出之數額，
      與本條例第64條之2第1項、第2項規定之認定標準相符者
      ，毋庸記載原因、種類及提出證明文件，消債條例施行細
      則第21條之1第3項亦有明文。
　　⒉聲請人主張其每月個人必要支出為18,337元，審酌此金額
      並未逾越桃園市111年度平均每人每月最低生活費15,281
      元之1.2倍即18,337元，與前開規定相符，是聲請人每月
      生活必要支出費用以18,337元列計尚屬合理。
　　⒊另主張扶養配偶每月支出18,337元。審酌聲請人之配偶名
      下僅有汽車1輛，於108年所得僅有17,061元、109年無所
      得（個資卷），堪信聲請人之配偶確實有受扶養之必要，
      惟其配偶既為受撫養人，且平日應均在家中照顧子女，日
      常支出費用應較一般人為低，爰依上開111年度桃園市每
      人每月最低生活費1.2倍之7成即12,836元(計算式：18,33
      7元×70％）為標準計算為當，是認聲請人之配偶撫養費應
      以12,836元列計，始屬合理。
　　⒋另主張支出4名未成年子女（102年、104年、106年、107年
      生）之扶養費73,348元（計算式：18,337元×4人）。考量
      其子女年紀皆屬無謀生能力之人，本院衡以一般情形，未
      成年人日常生活應較為單純，其支出應較成年人為低，且
      多依附父母生活，爰依上開111年度桃園市每人每月最低
      生活費1.2倍之7成為標準計算為適當，而因聲請人之配偶
      無法共同分擔未成年子女之扶養費用，故聲請人每月需負
      擔之4名未成年子女扶養費應為51,344元(計算式：12,836
      元×4人＝51,344元）逾此範圍，則不予列計。
　　⒌另主張108年11月至109年11月支出外籍傭人費（詳細項目
      及支出如清算卷第121頁），考量聲請人之配偶既為照顧
      子女而無法就業，外籍傭人費用部分顯然非屬必要支出，
      應不予列計。是認聲請人聲請清算前2年必要支出應以1,9
      80,408元【計算式：（18,337元＋12,836元＋51,344元）×2
      4個月】，聲請清算後每月必要支出應以82,517元（計算
      式：18,337元＋12,836元＋51,344元）列計為當。
  ㈥小結：
　　⒈聲請人名下有㈣⒈所示之財產，如以上開每月收入扣除必要
      支出後，每月應有餘額8,744元（計算式為：91,261元－82
      ,517元）可供清償債務，惟其無擔保或無優先權債務總額
      倘以其每月所餘8,744元清償債務，僅需約13年即得清償
      完畢（計算式：1,326,044元÷8,744元÷12個月≒12.6），
      縱使加上仲信資融股份有限公司、法務部行政執行署高雄
      分署之債權33,792元（計算式：15,480元＋18,312元，清
      算卷第174頁），亦僅約13年即得清償完畢【計算式：（1
      ,326,044元＋33,792元）÷8,744元÷12個月≒12.9】，即使
      再加計利息，聲請人所須清償之時間亦不逾上開期間之2
      倍，且聲請人現年約35歲（75年12月出生），距勞工強制
      退休年齡（65歲）尚有30年，足認聲請人有清償前開債務
      之能力，核與消債條例第3條之規定不符，尚難認以聲請
      人目前之收支狀況，有無法清償前揭債務之情事。
　　⒉又倘若聲請人因其薪資遭強制執行而生經濟上困難，尚得
      依強制執行法第122條聲明異議，酌留聲請人及受其扶養
      人之必要生活費用，附此敘明。另聲請人雖主張因工作性
      質關係，被扣薪會影響業務多寡，有可能會被減薪，又稱
      有向親友借貸，所以每月無餘額云云，然本院已於111年5
      月12日請聲請人確認有無其他民間債權人存在（清算卷第
      154頁），聲請人並未提出有民間債權人亦或是其他證據
      以實其說，且未來工作收入多寡涉及因素多端，此不確定
      之因素非屬本院現可衡量，況聲請人既已積欠債務，本應
      經歷履行期間較不寬裕之經濟生活，誠實勤勉地履行債務
      為是，故聲請人之主張尚不足採。
四、綜上所述，本件客觀上難認聲請人有不能清償債務或有不能
    清償之虞等情事存在，揆諸首揭規定，聲請人本件清算之聲
    請，為無理由，應予駁回，爰裁定如主文。 
中　　華　　民　　國　　111 　年　　8 　　月　　12　　日
                  民事第三庭    法　官　吳佩玲
上列正本證明與原本無異。
如不服本裁定應於送達後10日內向本院提出抗告狀，並應繳納抗
告費新臺幣1,000 元。             
中　　華　　民　　國　　111 　年　　8 　　月　　12　　日
                              書記官　龍明珠